【裁判字號】    97,訴,785
【裁判日期】    970731
【裁判案由】    違反毒品危害防制條例
【裁判全文】
臺灣屏東地方法院刑事判決               97年度訴字第785號
公  訴  人  臺灣屏東地方法院檢察署檢察官
被      告  甲○○
                    （另案臺灣屏東監獄竹田分監執行中）
上列被告因違反毒品危害防制條例案件，經檢察官提起公訴（97
年度毒偵字第874 號），茲因被告就被訴事實為有罪之陳述，經
告知簡式審判程序意旨，並聽取公訴人及被告之意見後，本院合
議庭裁定由受命法官獨任依簡式審判程序審理，判決如下：
    主  文
甲○○施用第一級毒品，累犯，處有期徒刑壹年肆月。扣案如附
表所示海洛因小包各含包裝袋均沒收銷燬之；又施用第二級毒
品，累犯，處有期徒刑壹年；應執行有期徒刑貳年貳月。扣案如
附表所示海洛因小包各含包裝袋均沒收銷燬之。
    事  實
一、甲○○有違反毒品危害防制條例、侵占、詐欺等多筆前案紀
    錄，最近一次經有期徒刑執行完畢情形如下：
  (一)民國93年間因施用第一級、第二級毒品而違反毒品危害防制
    條例案件，經臺灣高等法院高雄分院94年度上訴字第427 號
    （本院93年度訴字第892 號）判處有期徒刑10月、3 月，應
    執行有期徒刑1 年確定。
  (二)95年間因詐欺案件，經臺灣高等法院高雄分院95年度上易字
    第382 號（本院95年度訴字第213 號）判處有期徒刑8 月確
    定。
  (三)95年間又因侵占案件，經臺灣高等法院高雄分院95年度上易
    字第415 號（本院95年度易字第161 號）判處有期徒刑7 月
    確定。
  (四)上開(二)、(三)兩部分所示之刑，經臺灣高等法院高雄分院95年
    度聲字第635 號裁定應執行有期徒刑1 年2 月，與上開(一)部
    分所示之刑接續執行，於94年10月7 日入監，96年5 月10日
    因縮刑假釋出監，依指揮書於96年9 月29日縮刑期滿，嗣上
    開(二)、(三)部分因符合減刑條件，依中華民國96年罪犯減刑條
    例第2 條第2 項規定，視為已依規定減其宣告刑，復經臺灣
    高等法院高雄分院97年度聲字第745 號裁定應執行有期徒刑
    6 月，於96年7 月16日即前開條例生效時期滿執行完畢。
二、又其前因施用毒品而違反毒品危害防制條例，經本院90年度
    毒聲字第502 號裁定令入勒戒處所施予觀察、勒戒，於90年
    3 月17日入所執行，因無繼續施用毒品之傾向，於90年4 月
    12日出所執行完畢，嗣5 年內已經再犯施用毒品案件，經本
    院93年度訴字第275 號判處有期徒刑7 月確定，於93年9 月
    27日入監執行，94年4 月23日期滿出監執行完畢。
三、詎其經前開一、二部分所示有期徒刑執行完畢後5 年內，仍
    不知悔悟，復分別基於施用第一級、第二級毒品之犯意，於
    97年4 月30日晚間8 時30分許，在坐落屏東市○○路、忠孝
    路口之「麥當勞」速食餐飲店廁所內，分別以皮下注射之方
    式施用第一級毒品海洛因1 次，及以置入玻璃管內燒烤而吸
    用其所生煙霧之方式，施用第二級毒品甲基安非他命1 次（
    針筒、玻璃管於查獲前均已經丟棄而滅失），嗣為警於97年
    5 月1 日凌晨0 時55分許，在屏東市○○路25巷5 號前查獲
    ，扣得其持有如附表所示海洛因粉末3 小包。經採其尿液送
    驗結果，呈嗎啡即海洛因經人體水解代謝產物及甲基安非他
    命陽性反應。
四、案經屏東縣警察局屏東分局報告臺灣屏東地方法院檢察署檢
    察官偵查起訴。
    理  由
一、前揭施用第一級毒品海洛因、第二級毒品甲基安非他命之犯
    罪事實，業據被告甲○○於本院審理時自白不諱，並有扣案
    白色粉末3 小包，經高雄市立凱旋醫院以氣相層析質譜儀法
    （GC／MS）等科學方法檢驗並秤重結果，各為重如附表所示
    之海洛因粉末，有該院97年5 月19日高市凱醫字第7063號濫
    用藥物成品檢驗鑑定書在卷可參；又其前揭時地經查獲後，
    經採尿送臺灣檢驗科技股份有限公司以氣相層析質譜儀法（
    GC／MS）檢驗結果，亦呈嗎啡即海洛因經人體代謝之產物及
    甲基安非他命陽性反應，有該公司97年5 月19日，編號KＺ00
    0000000000號濫用藥物尿液檢驗報告附卷，與上開報告均為
    鑑定機關本於專業知識暨以精密儀器測試所得之結論，自可
    憑信。被告甲○○自白施用海洛因、甲基安非他命，堪信與
    事實相符。
二、按毒品危害防制條例於民國92年7 月9 日修正公布，自93年
    1 月9 日施行，其中第20條、第23條將施用毒品之刑事處遇
    程序，區分為「初犯」及「5 年內再犯」、「5 年後再犯」
    。依其立法理由之說明：「初犯」，經觀察、勒戒或強制戒
    治後，應為不起訴處分或不付審理之裁定；經觀察、勒戒或
    強制戒治執行完畢釋放後，「5 年內再犯」者，因其再犯率
    甚高，原實施之觀察、勒戒及強制戒治既已無法收其實效，
    爰依法追訴或裁定交付審理。至於經觀察、勒戒或強制戒治
    執行完畢釋放後，「5 年後再犯」者，前所實施之觀察、勒
    戒或強制戒治已足以遮斷其施用毒品之毒癮，為期自新及協
    助其斷除毒癮，仍適用「初犯」規定，先經觀察、勒戒或強
    制戒治之程序。從而依修正後之規定，僅限於「初犯」及「
    5 年後再犯」2 種情形，始應先經觀察、勒戒或強制戒治程
    序。倘被告於5 年內已再犯，經依法追訴處罰，縱其第3 次
    （或第3 次以上）再度施用毒品之時間，在初犯經觀察、勒
    戒或強制戒治執行完畢釋放5 年以後，已不合於「5 年後再
    犯」之規定，且因已於「5 年內再犯」，顯見其再犯率甚高
    ，原實施觀察、勒戒或強制戒治，已無法收其實效，即應依
    該條例第10條處罰（最高法院95年度第7 次刑事庭會議決議
    意旨參照）。
三、被告甲○○前因施用毒品而違反毒品危害防制條例，經本院
    90年度毒聲字第502 號裁定令入勒戒處所施予觀察、勒戒，
    於90年3 月17日入所執行，因無繼續施用毒品之傾向，於90
    年4 月12日出所執行完畢，嗣5 年內已經再犯施用毒品案件
    ，經本院93年度訴字第275 號判處有期徒刑7 月確定，於93
    年9 月27日入監執行，94年4 月23日期滿出監執行完畢，有
    臺灣高等法院被告前案紀錄表、臺灣屏東地方法院檢察署刑
    案資料查註紀錄表、全國施用毒品案件紀錄表、受觀察勒戒
    人毒品及前科紀錄簡列表各1 份在卷可按，是被告甲○○於
    觀察、勒戒執行完畢釋放後，5 年以內已再犯施用毒品犯行
    ，並經依法追訴處罰後，復犯本件施用第一級、第二級毒品
    犯行之事證明確，應依法論科。
四、按海洛因、甲基安非他命為毒品危害防制條例第2 條第2 項
    第1 款、第2 款規定之第一級、第二級毒品，除法律另有規
    定者外，不得持有、施用。核被告甲○○所為，係犯毒品危
    害防制條例第10條第1 項之施用第一級毒品罪及同條第二項
    之施用第二級毒品罪。其因施用而持有海洛因及甲基安非他
    命之低度行為，應各為施用之高度行為所吸收，不另論罪。
    又被告甲○○前因(一)93年間因施用第一級、第二級毒品而違
    反毒品危害防制條例案件，經臺灣高等法院高雄分院94年度
    上訴字第427 號（本院93年度訴字第892 號）判處有期徒刑
    10月、3 月，應執行有期徒刑1 年確定；(二)95年間因詐欺案
    件，經臺灣高等法院高雄分院95年度上易字第382 號（本院
    95年度訴字第213 號）判處有期徒刑8 月確定；(三)95年間又
    因侵占案件，經臺灣高等法院高雄分院95年度上易字第415
    號（本院95年度易字第161 號）判處有期徒刑7 月確定；嗣
    (二)、(三)兩部分所示之刑，經臺灣高等法院高雄分院95年度聲
    字第635 號裁定應執行有期徒刑1 年2 月，與上開(一)部分所
    示之刑接續執行，於94年10月7 日入監，96年5 月10日因縮
    刑假釋出監，依指揮書於96年9 月29日縮刑期滿，嗣上開(二)
    、(三)部分因符合減刑條件，依中華民國96年罪犯減刑條例第
    2 條第2 項規定，視為已依規定減其宣告刑，復經臺灣高等
    法院高雄分院97年度聲字第745 號裁定應執行有期徒刑6 月
    ，於96年7 月16日即前開條例生效時期滿執行完畢，有臺灣
    高等法院被告前案紀錄表及臺灣屏東地方法院檢察署刑案資
    料查註紀錄表各1 份在卷可按，其5 年之內再因故意犯有期
    徒刑以上刑之本罪，為累犯，均應依法加重其刑。
五、爰審酌被告甲○○之年齡、品行、智識能力、犯罪手段、行
    為對法益造成侵害之程度，其為70年6 月8 日出生、受有專
    科肄業教育程度、現無職業之人，本件犯罪時年26歲，有警
    詢年籍等資料在卷可參，正值華年，竟不知進取，茲就其施
    用毒品之犯罪類型，雖有認為僅屬自戕行為，並未涉侵害他
    人法益者，惟姑不論此見與我國現行刑事立法除就行為人藉
    自殘行為達到其他侵害國家、社會法益結果之目的，而在相
    關特別立法如妨害兵役治罪條例等特別法中定以處罰之規定
    外，向不加罰於單純自殘，甚或自殺行為所表彰之規範體系
    價值觀念相左，況毒品危害防制條例第10條所規定對施用毒
    品行為之處罰，其法定刑猶相當，或更甚（如施用第一級毒
    品罪）於刑法中關於故意「傷害他人」規定罪責，舉輕明重
    ，足徵其規範保護之法益，原不在該「自戕」行為本身所造
    成行為人個人身體健康之有形侵害。蓋民主法治國家之所異
    於獨裁、集權社會，其國家政策、社會發展，均取決於以全
    體公民個人意志累積形成之群體意志，凡公民不分性別、學
    歷、職業、貧富、愚智，任由鴻儒碩彥至販夫走卒，其個人
    意志之表現就群體意志決定之形成，均屬等值，直接影響國
    家、社會整體之命運，至關重要，則個人基於自主、健全意
    思所表現之公民意志，不分良窳，均應尊重，然若有藉不正
    手段影響他人或自陷個人健全自主意志不能正常形成、表現
    者，不僅直接侵蝕公民群體意志形成之基礎，迫令其他自重
    慎行大眾均須承受建立在該不健全基礎形成之公共政策、社
    會生活品質之結果，對於國家、社會法益及人民全體利益，
    猶已構成危害，是如投票受賄罪所規範者，即在禁止公民匯
    集個人自主意志以形成群體意志之過程受不當影響及控制，
    即為適例。今毒品除可對個人身體健康造成有形傷害外，就
    人之身體及精神形成高度成癮性及依賴性，猶足以抑制個人
    表現其本於心性能力所為自主意志之決定，並進而造成群體
    意志表現遭不當扭曲之危險，直接影響國家、社會之發展，
    侵害至鉅，斷非僅止於個人健康之危害，今被告甲○○迭因
    施用毒品而經觀察、勒戒及刑之執行矯治，未幾仍重蹈覆轍
    ，除徵其守法觀念薄弱，堪認已施用毒品成習，積重難返，
    對其個人身心、家庭及國家、社會之危害非輕，並考量其犯
    罪施用毒品之情節，本件查獲毒品之數量，及其犯罪經查獲
    後，均能坦承犯行，犯後態度尚可等一切情狀，量處如主文
    所示之刑，並定其應執行之刑，以資儆懲。
六、扣案如附表所示海洛因3 包為查獲之毒品，其包裝袋因盛裝
    毒品而為該成分所沾黏，無法析離，此觀卷附法務部調查局
    93年3 月19日調科壹字第09300113060 號函文意旨自明，應
    與所盛裝、沾黏之毒品併同處分，依毒品危害防制條例第18
    條第1 項前段，沒收銷燬之。又未扣案而供被告本件施用海
    洛因、甲基安非他命犯罪使用之注射針筒、玻璃管，除據被
    告甲○○供稱於查獲前已經丟棄而滅失，依現有卷證復不能
    證明其尚存在，爰不另為沒收之諭知，附此敘明。
據上論斷，依刑事訴訟法第273 條之1 第1 項、第299 條第1 項
前段，毒品危害防制條例第10條第1 項、第2 項、第18條第1 項
前段，刑法第11條、第47條第1 項、第51條第5 款，判決如主文
。
本案經檢察官許英輝到庭執行職務
中    華    民    國    97    年    7     月    31    日
                  刑事第二庭    法  官  陳松檀
以上正本證明與原本無異。
如不服本判決應於收受本判決送達後10日內向本院提出上訴書狀
，其未敘述上訴理由者，並得於提起上訴後10日內向本院補提理
由書狀（均須按他造當事人之人數附繕本）「切勿逕送上級法院
」
中    華    民    國    97    年    7     月    31    日
                                書記官  林祥玉
附錄本件判決引用之法條：
毒品危害防制條例第10條
施用第一級毒品者，處6 月以上5 年以下有期徒刑。
施用第二級毒品者，處3 年以下有期徒刑。
【附表】
┌─┬───┬───┬─────────┬────────────┐
│  │成  分│單  位│  重          量  │        鑑驗依據        │
├─┼───┼───┼─────────┼────────────┤
│一│海洛因│1 小包│驗後淨重0.133 公克│    高雄市立凱旋醫院    │
├─┼───┼───┼─────────┤      97年5 月19日      │
│二│海洛因│1 小包│驗後淨重0.052 公克│   高市凱醫字第7063號   │
├─┼───┼───┼─────────┤ 濫用藥物成品檢驗鑑定書 │
│三│海洛因│1 小包│驗後淨重0.070 公克│                        │
└─┴───┴───┴─────────┴────────────┘


司法院資訊處製作；財團法人民間司法改革基金會備份。
